【裁判字號】    95,訴,2482
【裁判日期】    950929
【裁判案由】    毒品危害防制條例
【裁判全文】
臺灣高雄地方法院刑事判決              95年度訴字第2482號
公  訴  人  臺灣高雄地方法院檢察署檢察官
被      告  甲○○
上列被告因違反毒品危害防制條例案件，經檢察官提起公訴（95
年度毒偵字第5009號），本院判決如下：
    主  文
甲○○連續施用第一級毒品，累犯，處有期徒刑壹年。扣案之第
一級毒品海洛因貳包（均含包裝袋。驗餘合計淨重貳陸點陸公
克、空包裝總重零點玖零公克）沒收銷燬之。
    事  實
一、甲○○前於民國87年間因施用毒品案件，經本院裁定令入戒
    治處所施以強制戒治，於87年12月4 日停止戒治執行出所，
    所餘戒治期間於88年6 月14日屆滿，強制戒治執行完畢。於
    前開強制戒治執行完畢釋放後5 年內，即93年間又因施用毒
    品案件，經本院以93年度訴字第1120號判處有期徒刑7 月確
    定，甫於94年4 月29日縮刑期滿執行完畢。猶未戒除毒癮，
    復基於施用第一級毒品之概括犯意，自95年2 月間某日起，
    至95年5 月18日晚間7 時許止，均在高雄縣梓官鄉○○路39
    4 巷51號住處，施用第一級毒品海洛因多次。嗣於95年5 月
    19日下午6 時20分許，在上址住處為警查獲，扣得第一級毒
    品海洛因2 包（驗餘合計淨重為26.36 公克、空包裝總重0.
    90公克）。
二、案經高雄縣政府警察局岡山分局報請臺灣高雄地方法院檢察
    署檢察官偵查起訴。
    理  由
一、本件被告所犯為死刑、無期徒刑、最輕本刑為3 年以上有期
    徒刑以外之罪，其於準備程序進行中，就被訴事實為有罪之
    陳述，經法官告知簡式審判程序之旨，並聽取公訴人及被告
    之意見後，本院合議庭認宜進行簡式審判程序，依刑事訴訟
    法第273 之1 第1 項之規定，裁定由受命法官獨任進行簡式
    審判程序，合先敘明。
二、前揭事實，業據被告於本院審理時坦認不諱。且經警採集其
    尿液送驗結果，確呈嗎啡（即海洛因進入人體後之代謝物）
    陽性反應，有高雄市政府警察局岡山分局製作之尿液採證代
    碼對照表、臺灣檢驗科技股份有限公司出具之尿液檢驗報告
    各1 份在卷可稽，足認被告前開自白核與科學檢驗結果相符
    ，堪予採信。其於上開時、地施用第一級毒品海洛因之犯行
    ，已堪認定。
三、按修正後之毒品危害防制條例第20條就施用毒品者，祇於「
    初犯」及「5 年後再犯」二種情形，有其追訴條件之限制，
    即須於初犯經觀察、勒戒或強制戒治釋放後，5 年內均無施
    用毒品之行為，始能認其前所實施之觀察、勒戒或強制戒治
    已足遮斷毒癮，而得於5 年後再犯時，再予適用初犯之規定
    ，重行觀察、勒戒等程序。倘5 年內已經再犯，被依法追訴
    處罰，縱其第3 次（或第3 次以上）施用毒品之時間在初犯
    釋放5 年以後，即與「5 年後再犯」之情形有別，且因已於
    「5 年內再犯」，顯見其再犯率甚高，原實施觀察、勒戒或
    強制戒治，已無法收其實效，而無5 年戒斷期之存在，自無
    再經觀察、勒戒及強制戒治之必要，應得逕行追訴處罰（最
    高法院95年臺上字第1071號判決意旨參照）。本件被告前於
    87年間因施用毒品案件，經本院裁定令入戒治處所施以強制
    戒治，於87年12月4 日停止戒治執行出所，所餘戒治期間於
    88年6 月14日屆滿，強制戒治執行完畢。於前開強制戒治執
    行完畢釋放後5 年內，又於93年間因施用毒品案件，經本院
    以93年度訴字第1120號判處有期徒刑7 月確定等情，有臺灣
    高等法院被告前案紀錄表1 份在卷可佐。被告既曾於「5 年
    內再犯」，且經法院判處罪刑確定，本次被告又自95年2 月
    間起至同年5 月18日止，因施用毒品為警查獲，即非屬該條
    例第20條第3 項所定「5 年後再犯」之情形，檢察官依毒品
    危害防制條例第23條第2 項之規定，予以追訴，自屬適法。
    本件事證明確，被告犯行洵堪認定，應予依法論科。
四、次按海洛因屬毒品危害防制條例第2 條第2 項第1 款明定之
    第一級毒品。核被告所為，係犯同條例第10條第1 項之施用
    第一級毒品罪。被告於施用前後，持有海洛因之低度行為，
    應為施用之高度行為所吸收，不另論罪。被告前後多次施用
    第一級毒品海洛因之犯行，時間緊接，觸犯構成要件相同之
    罪名，顯係基於概括犯意反覆為之，為連續犯。惟按被告行
    為後，刑法第56條連續犯之規定，業於94年2 月2 日修正刪
    除，並於95年7 月1 日施行，雖非犯罪構成要件之變更，但
    顯已影響行為人刑罰之法律效果，自屬法律有變更。經比較
    新舊法之結果，新法對被告並非有利，自應依刑法第2 條第
    1 項之規定，適用修正前刑法第56條連續犯之規定，以一罪
    論並加重其刑。又被告前有如事實欄所示犯罪科刑情形，有
    前開臺灣高等法院被告前案紀錄表在卷可按。其於有期徒刑
    執行完畢後，5 年內再犯本件有期徒刑以上之罪，不論依修
    正前、後刑法第47條之規定，均構成累犯，不因該條修正而
    有利或不利之情形，自不生新舊法比較之問題，應逕依修正
    前刑法第47條之規定論以累犯，加重其刑，並依法遞加之。
五、審酌被告前因施用毒品，經觀察勒戒、強制戒治及科刑判決
    後，仍未能戒除毒癮，顯見戒毒意志不堅，非經一定時間隔
    離其接觸毒品之機會，難以矯治，惟念及施用毒品究係自戕
    行為，尚未損及他人法益，且於審理時坦認犯行，犯後態度
    尚可等一切情狀，量處如主文所示之刑。至扣案之毒品2 包
    送驗結果，均屬第一級毒品海洛因（驗餘合計淨重為26.36
    公克、空包裝總重0.90公克），應依毒品危害防制條例第18
    條第1 項前段宣告沒收銷燬之。其包裝袋上殘有微量海洛因
    ，難以析離，應與上開毒品整體同視，併依上開規定沒收銷
    燬之。
據上論斷，應依刑事訴訟法第273 條之1 第1 項、第299 條第1
項前段，毒品危害防制條例第10條第1 項，第18條第1 項前段，
刑法第11條前段、第2 條第1 項、修正前刑法第56條、第47 條
，判決如主文。
中    華    民    國    95    年    9     月    29    日
                  刑事第六庭    法  官  林柏壽
以上正本證明與原本無異。
如不服本判決，應於判決送達後10日內，向本院提出上訴狀。
中    華    民    國    95    年    9     月    29    日
                                書記官  林國龍
附錄本案論罪科刑法條全文：
毒品危害防制條例第10條第1 項
施用第一級毒品者，處6 月以上5 年以下有期徒刑。


司法院資訊處製作；財團法人民間司法改革基金會備份。
